臺灣花蓮地方法院刑事判決　　　　　　　　　　　　　九十一年度易緝字第二九號
　　公　訴　人　臺灣花蓮地方法院檢察署檢察官
　　被　　　告　甲○○
右列被告因侵占案件，經檢察官聲請簡易判決處刑（八十九年度偵字第三二五四號）
，本院認應依通常程序審理，判決如左：
    主  文
甲○○意圖為自己不法之所有，而侵占自己持有之他人之物，處拘役伍拾日，如易科
罰金，以參佰元折算壹日。
    事  實
一、甲○○係位於花蓮縣花蓮市○○街一三一號「小不點超商」之店員，獨自一人固
    定擔任下午三點至晚間十一點之中班時段之售貨工作，於民國八十九年五月十七
    日下午五時許，適有台輪交通有限公司（下稱台輪公司）之送貨員廖誠進送交店
    址同設於該一三一號地址之「鍾愛一生」美容中心負責人乙○○所有之洋裝六套
    、黑色長褲二件及上衣一件時，由甲○○代為簽收後，竟意圖為自己不法之所有
    ，將代收之上開衣物易持有為所有之意思，予以侵占入己使用。嗣因衣物之所有
    人乙○○未收到該批衣物，報警而查獲上情，並扣得上開黑色長褲二件。
二、案經乙○○訴由花蓮縣警察局花蓮分局移送臺灣花蓮地方法院檢察署檢察官偵查
    後聲請簡易判決處刑，經本院花蓮簡易庭認不宜以簡易判決處刑，由本院適用通
    常程序審理。
    理  由
一、訊據被告甲○○固承認於上開「小不點超商」之店員，獨自一人固定擔任中班，
    從下午三點至晚間十一點時段之售貨工作，且八十九年五月十七日當日確係她擔
    任職班店員等事實不諱，惟矢口否認該批衣物係其所侵占，並辯稱：送貨明細單
    上之「甲○○」之簽名不是她的簽名，而被查扣之黑色長褲是她自己八十七年間
    在台北夜市路邊攤所購買的云云。經查：
（一）右揭事實，業據被害人指訴：甲○○所穿著，已遭查扣之黑色長褲，雖然該長
      褲上之廠牌被拆除，然該件黑色長褲是其所訂購的同一款式的第二批貨，與其
      所訂第一批貨的長褲之樣式是一模一樣的，且甲○○所穿的這件黑色長褲廠牌
      遭拆除的位置、大小，均一樣，且其所訂購之長褲樣式是今年才有的，並非二
      年前的樣式等語綦詳，並有被告以「甲○○」姓名簽名收貨之台輪公司送貨明
      細單一紙在卷，及上開黑色長褲二件扣案可稽。
（二）證人即台輪公司之送貨員廖進誠所證述：他在八十九年五月間擔任台輪貨運公
      司之送貨司機，在八十九年五月十七日有送一件包裹到成功街一三一號「小不
      點」超商，他進入超商內就喊收貨人乙○○的名字，當時有一位小姐在店裡櫃
      檯內講電話，他就拿貨到櫃檯，那一位小姐一面講電話，一面幫忙我簽收，我
      就把貨物交給她後，順便向她買了一包香煙才離開等語（見本院九十年十一月
      二十六日訊問筆錄），核與證人廖進誠在八十九年五月二十三日最接近事件發
      生時，在警訊時所指陳：八十九年五月十七下午十七時許，我將貨品送到成功
      街一三一號「小不點」超商，由店員簽收時，當時該店內之小姐是在櫃台內側
      座，並接聽電話，當時店內除了在我出貨單簽名之小姐外，沒有其他人在場，
      我將貨品送達後，順便向該超商購買一包白長壽香煙等語相符（見警訊卷第二
      八頁），而依被告甲○○及該送貨員廖進誠二人所述，其二人並不認識，則廖
      進誠自不可能知悉甲○○姓名，而有冒名簽收之可能，再廖進誠所述與被告自
      承上班之時間相符，八十九年五月十七日下午五時許，係被告甲○○上班時間
      ，而該店內並無其他人，況簽收貨品者，係座在櫃台內接電話並出售香煙者，
      當屬該店之店員甲○○無誤。
（三）證人「小不點」超商之負責人即被告之僱主吳秀鑾到庭證稱：她從八十六年六
      月六日起即開始經營「小不點」超商一直到現在，她和乙○○是向房東分租店
      面，而隔成兩間，有各自店面的進出口，乙○○是經營「鍾愛一生」美容中心
      ，但地址是設在她所經營的「小不點」超商裡面，她所經營的「小不點」超商
      是採三班制，二十四小時營業，早班及中班只有請一位小姐在顧店，夜班是請
      男士在看店，早班及中班的小姐都是上固定的班，不輪班，八十九年五月份及
      五月十七日中班是甲○○，當天甲○○並沒有請假，我記得很清楚，因為那天
      發生事情，我還陪著去中華派出所作筆錄等語（見本院九十年十二月十日訊問
      筆錄），核與證人吳秀鑾在八十九年五月二十三日最接近事件發生時第一次警
      訊時所陳述：八十九年五月十七日下午三時至晚上十一點店裡上班的店員為甲
      ○○，她能確定等語（見警訊卷第二三頁），查亦核與證人即當時「小不點」
      超商之夜間店員劉富生到庭證述：我是「小不點」超商的大夜班店員，我在那
      邊上班已經二年多了，「小不點」超商的早、中、晚班的上班人員都是上固定
      班，在八十九年五月十七日當天或前後期間，甲○○都沒有找人去代班過，因
      為這件事情發生時，老闆有在追查這件事情所以記憶特別深刻等語（見本院九
      十年十二月十日訊問筆錄）。則已足認八十七年五月十七日下午五時許，台輪
      公司送貨員廖進誠送貨至「小不點」超商時，確實為被告甲○○值班擔任送貨
      員而非他人，從而亦得證明，台輪公司送貨明細單上甲○○之簽名，確為被告
      甲○○無訛。
（四）綜上，依被告所述及「小不點」超商老闆吳秀鑾及接手被告執班之大夜班之店
      員劉富生所證述內容觀之，被告甲○○於八十九年五月十七日下午五時許，確
      實在「小不點」超商櫃台內擔任中班售貨員，且為一人值班又無找他人代班，
      而台輪公司送貨員廖進誠送交衣物時，復無其他人在場，且台輪公司之送貨明
      細表上又有被告甲○○收受衣物之簽名，再與送貨員廖進誠素不相識，均無可
      能冒被告之名簽收該批衣物之可能，再被告就該其所穿著之扣案黑色長褲，並
      非舊品，然長褲上之廠牌標誌何以被拆除一節，始未提出合理之說明，亦與常
      情未合。則本案事證已明，已足認被告有侵占之犯行。至本院命被告書寫「甲
      ○○」之字跡，送鑑定結果，因被告甲○○事後寫之方式刻意不同，致無法鑑
      驗，雖有內政部警政署刑事警察局之函在卷，然雖係無法鑑驗，而非鑑驗結果
      ，筆跡不同人，然已有前開被告確切證據，已足認定被告之犯罪，不影響事實
      認定之結果，併予敘明。
二、被告代人收受衣物，卻將之侵占入己之所為，核係犯刑法第三百三十五條第一項
    之侵占罪。爰審酌被告犯罪之手段、目的、所造成之損害及所獲得利益不多，僅
    為衣物數件，並考量其犯罪後態度等一切情狀，量處如主文所示之刑。又被告行
    為後，刑法第四十一條業於九十年一月四日修正，同年一月十日經總統公布實施
    ，該條修正為：「犯最重本刑為五年以下有期徒刑之罪，而受六月以下有期徒刑
    或拘役之宣告，因身體、教育、職業、家庭之關係或因其他正當事由，執行顯有
    困難者，得以一元以上三元以下折算一日，易科罰金。」，較諸修正前刑法第四
    十一條規定：「犯最重本刑為三年以下有期徒刑以下之刑之罪，而受六月以下有
    期徒刑或拘役之宣告，因身體、教育、職業或家庭之關係，執行顯有困難者，得
    以一元以上三元以下折算一日，易科罰金」，就易科罰金部分，以修正後之規定
    對行為人較為有利，即應適用裁判時即修正後之刑法第四十一條第一項前段之規
    定，定其易科罰金之折算標準。
據上論斷，應依刑事訴訟法第二百九十九條第一項前段、第四百五十二條，刑法第二
條第一項前段、第三百三十五條第一項、第四十一條第一項前段，罰金罰鍰提高標準
條例第一條前段、第二條，判決如主文。
本案經檢察官吳毓靈到庭執行職務。
中      華      民      國    九十一    年      十      月      七      日
                              臺灣花蓮地方法院刑事庭
                                  法  官  吳  順  龍
右正本證明與原本無異。
如對本判決不服，應於送達後十日內，向本院提出上訴狀。（應抄附繕本）告訴人或
被害人如對於本判決不服者，應具備理由請求檢察官上訴，其上訴期間之計算係以檢
察官收受判決正本之日期為準。
                                  法院書記官
中      華      民      國    九十一    年      十      月      八      日
附錄本判決論罪之法律條文：
刑法第三百三十五條第一項：
意圖為自己或第三人不法之所有，而侵占自己持有他人之物者，處五年以下有期徒刑
、拘役或科或併科一千元以下罰金。
